【裁判字號】    94,訴,1746
【裁判日期】    950505
【裁判案由】    偽造有價證券等
【裁判全文】
臺灣臺北地方法院刑事判決              94年度訴字第1746號
公  訴  人  臺灣臺北地方法院檢察署檢察官
被      告  己○○
指定辯護人  本院公設辯護人  唐禎琪
上列被告因偽造有價證券等案件，經檢察官提起公訴（94年度偵
字第17592號），本院判決如下：
    主  文
己○○共同以犯意圖為自己不法之所有，以詐術使人將本人之物
交付之罪為常業，處有期徒刑貳年；如附表所示之偽造署押均沒
收。
    事  實
一、己○○與賴信安（另案移送臺灣板橋地方法院併案審理）於
    民國92年8月間謀議籌設公司藉以招攬不特定人購買虛擬發
    行之基金等金融商品為幌，藉此詐騙不特定投資人財物，恃
    以為生，推由己○○充當籌設公司負責人，雙方言明該公司
    僅經營3年，賴信安則允諾按月給付己○○新台幣（下同）3
    萬元薪資，若案發後給予己○○安家費300萬元、房屋1棟及
    BMW轎車1輛。謀議既定，乃共同基於意圖為自己不法所有之
    常業犯意聯絡及行使偽造私文書之概括犯意聯絡，假借販售
    海外信託基金為遂行詐騙目的，接續由己○○在臺灣簽署相
    關文件委由賴信安於92年12月24日在美國紐約州設立「
    World Profit Asset Management Group Corp.」公司並架
    設網站（網址：http://www.world-profitasset.com）供投
    資人查詢，繼以上開境外公司名義於JP Morgan Chase Bank
    （美國摩根大通銀行）開設帳戶（帳號：000000000000 ）
    ，復於93年4月至6月間，分別委請不知情之袁素真、賴英仁
    陪同己○○親赴美國紐約市及香港，以上開境外公司名義陸
    續在美國Independence Community Bank（帳號：0000000
    000）、United Orient Bank（帳號：000000000）、HSBC
    Bank USA（帳號：000000 000000）及香港匯豐銀行尖沙咀
    分行開設帳戶（帳號不明），供詐騙不特定投資人匯款使用
    。再由己○○於92年11月間某日，向不知情之楊冬賜承租位
    於臺北縣中和市○○路825號13樓，另由賴信安找來知情且
    有犯意聯絡之吳少文（另案移送臺灣板橋地方法院併案審理
    ）負責以電腦設備及印表機，供作偽造虛妄記載各投資人於
    上開境外銀行定期存款證明單及投資證明文件，又於93年2
    月26日以己○○名義設立世界得利國際資產管理有限公司（
    址設：臺北市○○區○○路4段107號13樓，下稱世界得利公
    司），並由賴信安於93年2、3月間委請不知情之餘霖印刷有
    限公司負責人趙美惠印製「世界得利國際金融集團簡介」（
    Introduction of World Profit Asset Management Group
    Corp.）、「世界得利複合手冊」（World Profit Invest-
    ors Manual）、「指定用途信託資金信託契約書」（Design
    -ated Trust Account Agreement）及「World Profit
    Asset Management Group Financial Interlink Manage-
    ment Portfolio Beneficial Certificate」等中英文不實
    之文宣資料及文件後，由吳少文在「指定用途信託資金信託
    契約書」（Designated Trust Account Agreement）上「
    Approving Manager Signature」（受託人主管）及「Regis
    -tered Representative Signature」（經辦）欄位偽簽如
    附表所示之英文署名，足以生損害於各該他人。
二、迨世界得利公司核准設立後，己○○、賴信安，即對外佯稱
    世界得利公司為「World Profit Asset Management Group
    Corp.」境外公司在臺分公司，負責在臺販售「World Profit
    全球三大指標股價指數連動債信託基金」及「連動式金融理
    財組合」等海外信託基金，陸續招募不知情之杜興忠（即杜
    浩羽）、張淑芬、陳雲仙等員工，同時透過不知情之利達證
    券投資顧問股份有限公司（下稱利達公司）總經理林承豪、
    業務經理簡郁豐，依前述事先印製備妥中英文不實文宣資料
    及文件，以每單位美金5,000元，向不特定投資人推銷前揭
    海外信託基金係經美國「World Profit Asset Management
    Group Corp.」授權，享有百分之百本金保證，理財報酬率
    高達年利率百分之二十三，每季發放投資利得等不實訊息，
    致戊○○、甲○○、丙○○、丁○○、辛○○、乙○○等人
    及其他不詳姓名投資者陷於錯誤，誤認確有前揭海外信託基
    金，簽署上開指定用途信託資金信託契約書，並經杜興忠等
    人協助，陸續匯款至上開設於美國摩根大通銀行帳戶內，總
    計詐得約美金157萬3249.21元，折合新台幣約5270萬526 元
    ，杜興忠、張淑芬、陳雲仙可獲得投資金額約百分之二之佣
    金，林承豪、簡郁峰則可獲得投資金額百分之八之佣金（其
    中包括給付所屬業務員百分之二至三之佣金）。
三、己○○、賴信安為掩飾上開犯行，指示杜興忠等業務員於戊○○等投資人匯款購買前揭基金後，即將匯款單影本送回世
    界得利公司，旋由吳少文在上址租屋處偽造「World  Pro-
    fit Asset Management Group Corp.」於美國摩根大通銀行
    、Independence Community Bank等外國金融機構之定期存
    款證明單及「World Profit Asset Management Group
    Financial Interlink Management Portfolio Beneficial
    Certificate」投資證明文件後，再由己○○透過杜興忠等
    業務員轉交戊○○等投資人收執，各足以生損害於上開外國
    金融機構及戊○○等投資人；此外，為取信戊○○等投資人
    ，復於93年4月及7月間，將部分投資人匯至上開外國金融機
    構之款項轉匯回己○○依賴信安指示分別於建華商業銀行中
    山分行開設00000000000000號、中國信託商業銀行松江分行
    開設000000000000號等外幣帳戶，供作投資利得發放，使上
    開投資人誤信投資無虞。其餘投資人匯款，部分由賴信安轉
    匯回己○○事先開設之國內銀行帳戶，再由己○○負責提領
    供朋分花用（此部分不構成洗錢防制法罪名，理由詳如后述
    ）。嗣賴信安於93年7月28日因他案為警緝獲移送執行，致
    世界得利公司無法繼續運作，戊○○等人始悉受騙。己○○
    在有偵查犯罪職權之機關或公務員發覺前，即於93年10月1
    日向法務部調查局臺北市調查處自首，並接受裁判，進而查
    悉上情。
四、案經法務部調查局臺北市調查處移送臺灣臺北地方法院檢察
    署檢察官偵查起訴。
    理  由
甲、證據能力：
一、被害人戊○○、甲○○、丙○○、丁○○、辛○○、乙○○
    、證人吳秋義、趙美惠、張淑芬、杜興忠、陳雲仙、簡郁峰
    、林承豪、吳少文、賴信安、許書銘、袁素貞、賴英仁、楊
    東賜等分別於法務部調查局臺北市調查處及檢察官面前所為
    供述，固係被告以外之人在審判外之陳述，核屬傳聞證據，
    惟經檢察官、被告及辯護人於準備程序同意作為證據，本院
    審酌上開筆錄作成時並無不當取供情形，認為作為本案之證
    據亦屬適當，依刑事訴訟法第159條之5第1項規定，其等於
    偵查中所為證言，自有證據能力。
二、建華商業銀行93年7月22日（94）建華銀中山字第1號函、誠
    泰商業銀行南京東路分行93年11月8日誠泰銀京字第124號函
    、中國信託商業銀行94年7月14日中信銀集作00000000009
    號函附相關資料，均係從事業務之人於業務上或通常業務過
    程所須製作之紀錄文書或證明文書，既無顯不可信之情況，
    依刑事訴訟法第159條之4第2款規定，均得作為證據。至於
    上開公司執照、營利事業登記證、網站資料、被害人匯款單
    申請書、賣匯水單、上揭海外銀行定存單、投資證明書、信
    託契約書、保險單、租賃契約書等件均係被告及證人自願提
    出，並無違法取證問題，且與本件具有關連性，亦得採為認
    定事實之憑據。
乙、實體部分：
一、上揭事實，業據被告己○○於偵查及本院審理中坦白承認，
    核與被害人戊○○、甲○○、丙○○、丁○○、辛○○、乙○○指訴情節大抵相符，且經證人吳秋義、趙美惠、張淑芬
    、杜興忠、陳雲仙、簡郁峰、林承豪、吳少文、許書銘、袁
    素貞、賴英仁、楊東賜分別證述在卷，併有行政院金融監督
    管理委員會93年11月29日金管證四字第0930152002號函、建
    華商業銀行93年7月22日（94）建華銀中山字第1號函、誠泰
    商業銀行南京東路分行93年11月8日誠泰銀京字第124號函、
    中國信託商業銀行94年7月14日中信銀集作00000000009號函
    附相關資料在卷可稽，復有上開公司執照、營利事業登記證
    、網站資料、被害人匯款單申請書、賣匯水單、上揭海外銀
    行定存單、投資證明書、信託契約書、保險單、租賃契約書
    等件（均影本）為證。至於證人賴信安於偵查中否認參與並
    主導上情，供稱係由林承豪等人主謀云云，然就本件被告如
    何至美國、香港等地開設銀行帳戶、如何籌設前揭境外公司
    、在臺籌設世界得利公司、租屋、印製不實文宣及文件等情
    ，業據證人吳秋義、趙美惠、林承豪、吳少文、許書銘、袁
    素貞、賴英仁等人指證如前，在在顯示係由賴信安指示主導
    、接洽，是其所為供證，無非事後卸責之詞，不足採信。而
    被告上開自白，既有前述補強證據可資佐憑，核與事實相符
    ，足堪採信。本件事證明確，被告犯行洵堪認定，應予依法
    論科。
二、核被告己○○所為，係犯刑法第340條常業詐欺罪、同法第
    、第216條、第210條之行使偽造私文書罪。被告與賴信安、
    吳少文間就上述犯行，有犯意聯絡、行為分擔，為共同正犯
    。被告等就常業詐欺犯行部分，利用不知情之員工及利達公
    司人員，為間接正犯。其等偽造署押之部分行為，為偽造私
    文書之部分行為，而偽造私文書之低度行為應為行使偽造私
    文書之高度行為所吸收，均不另論罪。又先後多次行使偽造
    私文書行為，皆時間緊接，犯構成要件相同之罪名，顯係基
    於概括犯意反覆為之，為連續犯，應以一罪論。起訴書雖指
    被告等偽造前開「World  Profit Asset Management Group
    Corp.」於美國摩根大通銀行、Independence Community
    Bank等外國金融機構之定期存款證明單及「World Profit
    Asset Management Group Financial Interlink Management
    Portfolio Bene- ficial Certificate」受託憑證係有價證
    券云云，惟按有價證券以實行券面所表示之權利時，雖不以
    流通買賣為必要條件，但仍須證券所表彰權利之發生移轉或
    行使，有其一占有該券為要件。上開所謂「定期存款單」內
    容在表明存款人姓名、開戶日期、存入金額、利率等項目，
    核其內容不過係可轉讓定存單申請書及收據性質（Business
    CD Application andNon-Negotiable Acknowledgment of
    Receipt），至於所謂「受託憑證」，核其內容，充其量僅
    係表明投資人投資證明文件，仍必須透過公司交易（B.
    Beneficial Certifi- cate...must be trade through our
    company），占有該文件者，並不當然表彰其權利，尚難遽
    認前開文件性質係屬有價證券，起訴書認此部分犯行構成刑
    法第201條第1項之偽造有價證券云云，容有未洽，惟基本社
    會事實相同，本院仍得審究，並依法變更起訴法條。至行政
    院金融監督管理委員會雖以95年3月1日金管證四字第095010
    2407號函覆本院指所詢文件，不論屬受益憑證或屬投資證明
    文件，均屬證券交易法之有價證券之一種云云，惟據該公函
    承辦人即證人庚○○於本院審理時證稱：「並不瞭解系爭文
    件內容，函文僅係針對法規內容說明，無從判斷是否可否流
    通、轉讓、兌現」等語（見本院95年4月14日審判筆錄），
    是本院自不受上開公函意旨拘束，不足作為不利被告之認定
    。又被告所犯上述常業詐欺罪、連續行使偽造私文書罪間，
    有方法結果牽連關係，應從重之刑法第340條常業詐欺罪處
    斷。另起訴書僅認為被告等人詐騙被害人戊○○、甲○○、
    丙○○、丁○○、辛○○、乙○○等6人金額，分別為美金
    5000 元至2萬5000元不等，惟被告於本院審理中自承詐騙金
    額不止如此，前述銀行外匯轉帳匯入金額亦不止此數，高達
    美金157萬3249.21元，此有卷附賴信安等人所得不法利益金
    額統計表（見證據卷第192頁）可參，顯見尚有其餘投資者
    誤信詐術遭受損失，卻未出面報警究辦，此部分犯行雖未據
    檢察官起訴，但與前開論罪科刑部分，有實質上一罪關係，
    為起訴效力所及，本院應當併予審究，附此敘明。被告於犯
    罪後，於有偵查職權之公務員知悉其犯罪事實前，即向法務
    部調查局臺北市調查處自首並接受裁判，有93年10月1日調
    查筆錄可稽，核已符合刑法第62條前段所規定自首要件，應
    依該條規定減輕其刑。
三、爰審酌被告共同詐欺金額高達上千萬，惡性非輕，且尚未與
    各被害人達成和解，賠償其等損失，本不宜寬縱，惟犯後自
    首坦承犯行，並參酌其與賴信安、吳少文等共犯之犯罪分工
    情節及程度，及公訴人對於科刑意見等一切情狀，量處如主
    文所示之刑，以資懲儆。本件被告既未與被害人和解，犯罪
    情節亦非輕微，辯護人認以暫不執行刑罰，請求緩刑云云，
    尚無可取。至卷附如附表所示分別由被害人戊○○、甲○○
    、丙○○、丁○○、辛○○、林桂芬所提供由共犯吳少文在
    「指定用途信託資金信託契約書」（Design- ated Trust
    Account Agreement）影本上「Approving Manager Sign-
    ature」（受託人主管）及「Registered Representative
    Signature」（經辦）欄位偽簽造之英文署名各1枚，及偽造
    「World Profit Asset Management Group  Financial
    Interlink Management Portfolio Beneficial Certificate
    」文件上偽簽代表人英文署名1枚，均應依刑法第219條規定
    沒收。另其餘不詳被害人所有上開文件上偽造署押，既未經
    被害人訴請究辦，亦未據扣案，為免日後執行困難，不另為
    沒收諭知，亦此敘明。
四、公訴意旨另以：共犯賴信安於被害人戊○○等投資人將款項
    匯入「World Profit Asset Management Group Corp.」於
    美國摩根大通銀行開立之海外帳戶後，為掩飾或隱匿詐得款
    項，復指示被告己○○分別於誠泰商業銀行南京東路分行開
    立000000000000號帳戶；建華商業銀行中山分行開立000000
    000000 00號外幣帳戶、00000000000000號帳戶；中國信託
    商業銀行松江分行開立000000000000號外幣帳戶使用，將該
    海外帳戶轉匯回國內銀行帳戶，再由己○○提領現金供賴信
    安、己○○、吳少文朋分花用，充作生活之資，因認被告己○○另涉犯洗錢防制法第9條第1項之洗錢罪嫌云云。
  (一)按洗錢防制法之制定，旨在防止特定重大犯罪不法所得之資
    金或財產，藉由洗錢行為，諸如經由各種金融機關或其他交
    易管道，轉換成為合法來源之資金或財產，切斷資金與當初
    犯罪行為之關連性，隱匿犯罪行為或該資金不法來源或本質
    ，使偵查機關無法藉由資金之流向追查犯罪行為人，其所保
    護之法益為國家對特定重大犯罪之追訴及處罰。又洗錢行為
    係指行為人為掩飾或隱匿自己重大犯罪所得財物或財產上之
    利益（洗錢防制法第2條第1款），或行為人掩飾、收受、搬
    運、寄藏、故買或牙保他人因重大犯罪所得財物或財產上之
    利益（同法第2條第2款）。除利用不知情之合法管道（如金
    融機關）為之外，其他使所得財物或利益之來源合法化，或
    改變該財物或利益之本質，以避免追訴處罰之掩飾、藏匿犯
    特定重大犯罪所得財產或利益之行為均屬之。若非先有犯罪
    所得或利益，再加以掩飾或隱匿，而係取得犯罪所得或利益
    之犯罪手段，或未合法化犯罪所得或利益之來源，僅單純處
    分贓物，係行為人對犯特定重大犯罪所得之財產或利益作直
    接使用或消費之處分行為，而能一目了然來源之不法性，核
    與洗錢防制法第2條、第3條之規定並不相符，即非洗錢防制
    法所規範之對象，自不能以洗錢防制法第9條第1項之罪論處
    。
  (二)本件被告開立上開帳戶，係為使被害人匯至國外銀行款項，
    供匯回國內花用俾取得不法詐騙所得所用，且偵查機關得藉
    由上開銀行帳戶內之外匯資金，一目了然資金來源之不法性
    ，並得以確認並追查資金之流向，資金與當初犯罪行為之關
    連性並未被切斷，與「掩飾」、「隱匿」之性質有所不符，
    客觀上難認其有何掩飾及藏匿該犯罪所得之行為，亦無任何
    證據可證被告等旨在避免追訴、處罰，而使其所得金錢之來
    源合法化，或改變其財產之本質，核與洗錢防制法第2條規
    定之洗錢行為構成要件有間。此外，復查無其他積極證據足
    認被告有何洗錢犯行，此部分犯罪要屬不能證明，惟公訴人
    認此部分如果成立犯罪，與前開論罪科刑部分有裁判上一罪
    之牽連關係，爰不另為無罪之諭知。
據上論斷，應依刑事訴訟法第299條第1項前段、第300條，刑法
第28條、第340條、第216條、第210條、第219條、第55條、第62
條前段，罰金罰鍰提高標準條例第1條前段，判決如主文。
本案經檢察官方伯勳到庭執行職務
中    華    民    國    95    年    5     月    5     日
                  刑事第十二庭  審判長法  官  李英豪
                                      法  官  張永宏
                                      法  官  胡宏文
以上正本證明與原本無異。
如不服本判決，應於判決送達後10日內向本院提出上訴狀（應抄
附繕本）。告訴人或被害人如對於本判決不服者，應具備理由請
求檢察官上訴，其上訴期間之計算係以檢察官收受判決正本之日
期為準。
                                      書記官  劉穗筠
中    華    民    國    95    年    5    月     8     日
附本案論罪科刑依據之法條：刑法第340條、第216條、第210 條
中華民國刑法第340條
以犯第 339 條之罪為常業者，處 1 年以上 7 年以下有期徒刑，
得併科 5 萬元以下罰金。
中華民國刑法第216條
(行使偽造變造或登載不實之文書罪)
行使第 210 條至第 215 條之文書者，依偽造、變造文書或登載
不實事項或使登載不實事項之規定處斷。
中華民國刑法第210條
(偽造變造私文書罪)
偽造、變造私文書，足以生損害於公眾或他人者，處 5 年以下有
期徒刑。
 附表：
一被害人戊○○、甲○○、丙○○、丁○○、辛○○、林桂芬所
  提供「指定用途信託資金信託契約書」（Designated Trust
  Account Agreement）影本上「Approving Manager Signature
  」（受託人主管）及「Registered Representative Sign-
  ature」（經辦）欄位偽簽造之英文署名各1枚。
二被害人戊○○、甲○○、丙○○、丁○○、辛○○、林桂芬所
  提供偽造「World Profit Asset Management Group  Finan-
  cial Interlink Management Portfolio Beneficial Certifi
  -cate」文件上偽簽代表人英文署名各1枚。


司法院資訊處製作；財團法人民間司法改革基金會備份。
